【裁判字號】    95,訴,2308
【裁判日期】    950918
【裁判案由】    毒品危害防制條例
【裁判全文】
臺灣板橋地方法院刑事判決              95年度訴字第2308號
公  訴  人  臺灣板橋地方法院檢察署檢察官
被      告  甲○○
上列被告因違反毒品危害防制條例案件，經檢察官提起公訴（95
年度毒偵字第4721號）及移送併案（95年度毒偵字第5039號），
本院依簡式審判程序，判決如下：
    主  文
甲○○連續施用第一級毒品，累犯，處有期徒刑拾壹月。
    事  實
一、甲○○：(一)於民國92年間，因施用毒品案件，經本院以92年
    度毒聲字第1826號裁定送觀察、勒戒後，認無繼續施用毒品
    傾向，於92年6 月27日執行完畢釋放出所，復經臺灣板橋地
    方法院檢察署檢察官以92年度毒偵字第1907號為不起訴處分
    確定。(二)於93年間，因違反毒品危害防制條例案件，經本院
    以93年度訴字第1478號判決判處有期徒刑7 月確定，送監執
    行，於94年7 月13日縮刑期滿執行完畢。(三)又於94年間，因
    違反洗錢防制法案件，經本院以94年度簡字第2725號判決判
    處有期徒刑3 月確定，入監執行，甫於95年2 月18日縮刑期
    滿執行完畢。(四)於95年間，因違反毒品危害防制條例案件，
    經本院以95年度訴字第83號判決判處有期徒刑9 月，經臺灣
    高等法院以95年度上訴字第1248號判決駁回上訴確定，尚未
    執行。詎其猶不知悔改，於前開(一)所示之觀察、勒戒執行完
    畢釋放後5 年內，復基於施用第一級毒品海洛因之概括犯意
    ，分別於95年3 月1 日晚間某時、同年月12日中午某時，在
    臺北縣樹林市○○○街64巷10號之住處，將第一級毒品海洛
    因以清水混合稀釋後，以針筒注射之方式，連續施用第一級
    毒品海洛因2 次。嗣於95年3 月2 日5 時30分許（起訴書誤
    繕為該日5 時40分許），在臺北縣土城市○○路169 號前為
    警查獲，且經採集其尿液送驗；再於同年月13日16時30分許
    ，為警在桃園縣龜山鄉○○○○街5 號2 樓查獲，再採集其
    尿液送驗，始悉上情。
二、案經臺北縣政府警察局土城分局報請臺灣板橋地方法院檢察
    署檢察官偵查起訴及移送併辦。
    理  由
一、本案被告甲○○所犯係死刑、無期徒刑、最輕本刑為3 年以
    上有期徒刑以外之罪，其於準備程序中就被訴事實為有罪之
    陳述，經本院告知簡式審判程序之旨，並聽取公訴人、被告
    之意見後，經合議庭裁定由受命法官獨任進行簡式審判程序
    ，合先敘明。
二、上揭犯罪事實，業據被告於本院審理時坦承不諱，且被告先
    後2 次為警查獲後所排放尿液經採樣後，就第1 次查獲部分
    送請臺灣檢驗科技股份有限公司，先以EIA 酵素免疫分析法
    初步檢驗，再以GC/MS 氣相層析質譜儀法確認檢驗，均呈鴉
    片類陽性反應；次就第2 次查獲部分，送請昭信科技顧問股
    份有限公司，以氣相層析質譜分析法確認檢驗，呈嗎啡陽性
    反應等情，有臺灣檢驗科技股份有限公司95年3 月22日濫用
    藥物尿液檢驗報告、昭信科技顧問股份有限公司95年3 月28
    日濫用藥物尿液檢體檢驗報告各1 紙在卷足參，足認被告自
    白與事實相符。再被告有如事實欄一之(一)所示之觀察、勒戒
    執行完畢之情，有臺灣高等法院被告前案紀錄表在卷可佐，
    顯見其係於上開觀察、勒戒執行完畢釋放後，5 年內再犯施
    用第一級毒品之罪甚明。本案事證明確，被告犯行堪以認定
    ，應依法論科。
三、按行為後法律有變更者，適用行為時之法律。但行為後之法
    律有利於行為人者，適用最有利於行為人之法律，刑法第2
    條第1 項定有明文（刑法第2 條係規範行為後法律變更所生
    新舊法律比較適用之準據法，是刑法第2 條本身雖經修正，
    但該條文既屬適用法律之準據法，本身尚無比較新舊法之問
    題，應逕適用裁判時之刑法第2 條規定以決定適用之刑罰法
    律）。又比較時應就罪刑有關之共犯、未遂犯、想像競合犯
    、牽連犯、連續犯、結合犯，以及累犯加重、自首減輕暨其
    他法定加減（如身分加減）與加減例等一切規定，綜其全部
    罪刑之結果而為比較（最高法院95年第8 次刑事庭會議決議
    參照）。查被告行為後，刑法第56條有關連續犯、第47條有
    關累犯等規定，業於94年2 月2 日修正公布，自95年7 月1
    日起施行，茲就比較情形分述如下：
  (一)刑法第56條有關「連續數行為而犯同一之罪名者，以一罪論
    ，但得加重其刑至二分之一」之連續犯規定，業經修正刪除
    。此雖非犯罪構成要件之變更，惟顯已影響行為人刑罰之法
    律效果，自屬法律變更。亦即被告基於概括犯意所為之數行
    為，自95年7 月1 日起已不再成立連續犯而得論以一罪，而
    應依具體行為之性質論罪。查被告所為施用第一級毒品之犯
    罪行為均發生於新法施行之前，且其所為之2 次行為，時間
    、地點，各均獨立，但其時間緊接，所犯係構成要件相同之
    罪名，主觀上顯係基於概括犯意所為，為連續犯，依修正前
    刑法第56條之規定，分別論以一罪，較依新法分論以數罪之
    結果，對被告較為有利。
  (二)刑法第47條有關累犯之規定，比較修正前、後之規定，可知
    修正前有關累犯之成立，不以再犯之罪係故意犯罪為限，然
    修正後之規定，則以再犯故意犯為成立累犯之要件。換言之
    ，若被告再犯者係故意犯罪，則修正前、後之規定，均成立
    累犯，適用修正前之規定，對於被告並無不利。查本案被告
    係故意再犯本案之罪，是依修正前、後之刑法第47條規定，
    均成立累犯，經比較修正前、後之累犯規定，對被告並無不
    利。
  (三)綜合上述各條文修正前、後之比較，可知修正前、後之規定
    ，首就累犯部分，對被告並無不利；次就罪數而論，依修正
    前之規定，被告得論以連續犯而以一罪論，依修正後之規定
    ，被告則應分論數次施用第一級毒品罪，此部分修正後之規
    定，顯然不利於被告，揆諸前揭最高法院決議所揭示之罪刑
    綜合比較原則，依刑法第2 條第1 項前段之規定，自應整體
    適用行為時即修正前之規定處斷。
四、查海洛因係毒品危害防制條例第2 條第2 項第1 款所稱之第
    一級毒品。核被告施用第一級毒品海洛因之行為，係犯同條
    例第10條第1 項之施用第一級毒品罪。其施用第一級毒品前
    後，持有第一級毒品之低度行為，為施用之高度行為所吸收
    ，不另論罪。被告先後2 次施用第一級毒品之犯行，時間緊
    接，觸犯構成要件相同之罪名，顯係基於概括犯意反覆所為
    ，為連續犯，應依修正前刑法第56條之規定，論以一罪，並
    加重其刑。公訴意旨雖僅就被告於95年3 月1 日之施用第一
    級毒品犯行起訴，而未就95年3 月12日之施用第一級毒品犯
    行起訴，然此部分之犯罪事實與起訴部分，有如前述之連續
    犯之裁判上一罪關係，並經檢察官移送併辦（臺灣板橋地方
    法院檢察署95年度毒偵字第5039號），為起訴效力所及，本
    院自應併予審究。被告有如事實欄一之(二)、(三)所示之犯罪科
    刑及執行情形，有臺灣高等法院被告前案紀錄表在卷可稽，
    其於有期徒刑執行完畢後5 年內，再犯本案有期徒刑以上之
    罪，為累犯，應依修正前刑法第47條之規定，遞加重其刑。
    爰審酌被告前因施用毒品，獲得不起訴處分之寬典，並經法
    院判處罪刑，仍無法戒絕毒癮，再次漠視法令禁制而犯本罪
    ，惟其施用毒品所生危害，實以自戕身心健康為主，對於他
    人生命、身體、財產等法益，尚無明顯而重大之實害，兼衡
    其犯罪後坦承犯罪，已知悔悟等一切情狀，量處如主文所示
    之刑，以示懲儆（依最高法院95年度第8 次刑事庭會議決議
    六、(一)之意旨，新刑法第57條之規定，為法院就刑之裁量審
    認標準見解之明文化，非屬法律之變更，無新舊法比較適用
    之問題）
據上論斷，應依刑事訴訟法273 條之1 第1 項、第299 條第1 項
前段，毒品危害防制條例第10條第1 項，刑法第2 條第1 項前段
、第11條前段、修正前刑法第56條、第47條，判決如主文。
本案經檢察官郭季青到庭執行職務。
中    華    民    國    95    年    9     月    18    日
                  刑事第十九庭  法  官  鄧雅心
以上正本證明與原本無異。
如不服本判決應於送達後10日內向本院提出上訴狀。
                                書記官  王小芬
中    華    民    國    95    年    9     月    18    日
附錄本案論罪科刑法條
毒品危害防制條例第十條
施用第一級毒品者，處六月以上五年以下有期徒刑。
施用第二級毒品者，處三年以下有期徒刑。


司法院資訊處製作；財團法人民間司法改革基金會備份。
